【裁判字號】    89,交訴,88
【裁判日期】    900430
【裁判案由】    公共危險
【裁判全文】
臺灣苗栗地方法院刑事判決                          八十九年度交訴字第八八號
    公  訴  人  臺灣苗栗地方法院檢察署檢察官
    被      告  丙○○
右列被告因公共危險案件，經檢察官提起公訴 (八十九年度偵字第三九一一號)，本
院判決如左：
    主      文
丙○○駕駛動力交通工具肇事，致人傷害而逃逸，處有期徒刑柒月，緩刑參年。
    事      實
一、丙○○於民國八十九年七月三日上午五時四十五分許，駕駛車牌號碼ＭＷ—○三
    六號營業大貨車由南向北行駛，行經苗栗縣通霄鎮○○里○○路五十六號前，適
    與甲○○所騎乘車號ＩＪＰ—六六九號之重型機車發生擦撞而肇事，致甲○○因
    此受有右股骨複雜分段性骨折、右膝蓋骨粉碎性骨折、右橈骨粉碎性骨折、右第
    二掌骨骨折、左手挫傷、左足擦裂傷等傷害（過失傷害部分業據甲○○於偵查中
    撤回告訴後，經檢察官為不起訴處分），丙○○明知以營業大貨車擦撞郭女所騎
    乘之機車，應有傷亡情事，惟非但未採取救護或其他必要措施，亦未向警察機關
    報案，並留於現場等候處理，反起意駕車逃逸，當場經郭女之母乙○○○抄下車
    號後，報警循線查獲。
二、案經苗栗縣警察局通霄分局報告臺灣苗栗地方法院檢察署檢察官偵查起訴。
    理    由
一、訊據被告鄧名義固供承於前揭時地駕駛前開營業大貨車之事實不諱，惟矢口否認
    有何駕車肇事致人傷害逃逸之犯行，辯稱：伊不知道發生車禍，也沒有覺得撞倒
    人，伊是回公司後經通知才知道的云云。經查：
  (一)證人甲○○於前揭時地騎乘機車出門時，遭被告所駕駛之前開營業大貨車擦撞，
    致受有上開事實欄所述傷害之事實，業經證人甲○○及目睹肇事經過之乙○○○
    於警訊、偵查及本院審理時證述甚詳，並有診斷證明書、道路交通事故調查報告
    表各一紙及照片八張附卷可稽。是被告確有駕駛動力交通工具肇事致人傷害之事
    實，應堪認定。
  (二)又被告於肇事後，並未採取救護或其他必要措施，亦未向警察機關報案，並留於
    現場等候處理，反駕車逃逸之事實，業據證人乙○○○於警訊、偵查及本院審理
    時證述屬實。被告雖辯稱伊並不知道撞到人云云，然查，本件肇事時間係夏日上
    午五時四十五分許，已如前述，天色應已明亮，而當時路上人車往來稀少，並無
    噪音等情，亦經證人甲○○、乙○○○結證屬實（詳九十年三月二日訊問筆錄第
    六頁、第八頁）。又車禍發生時，證人乙○○○證稱撞擊聲音頗大（見偵卷第二
    十二頁、本院九十年三月二日訊問筆錄第八頁），參以前開八張照片所示，其中
    被告所駕駛之營業大貨車右側護欄明顯有刮痕及往內凹陷，而甲○○所騎乘之機
    車則右前擋泥板嚴重受損，並核諸前開診斷證明書載明被告受有全身多處骨折等
    之傷害事實，由此應可推知肇事時撞擊力量及聲音應係相當大。再者，被告亦供
    承：「（問：當時情形？）當時我行經肇事車道，有看到告訴人騎機車從右方路
    邊出來，我有按喇叭示警，並閃到內側車道，不知道有撞倒她.... 」、「（肇
    事之前是否看到被害人的機車？）我看到他時，我就閃到對向車道，用後照鏡看
    沒什麼時，我再回到原車道。」（見偵字卷第二十一頁背面、本院九十年三月二
    日訊問筆錄），由此亦足認被告當時應有預見可能撞擊人車之懷疑。此外，證人
    乙○○○亦證稱肇事時伊有跑上前去疾呼：「司機，你撞倒人了。」等語並揮手
    令其停車（見偵字卷第二十二頁、本院九十年三月二日筆錄）。綜上，以當時現
    場天色已亮及無何喧囂，而車禍碰撞聲及撞擊力之大，加以被告對於可能撞及證
    人甲○○有所認識，且經證人乙○○○揮手疾呼，則被告焉有不知其發生車禍並
    致人受傷之理？況證人乙○○○結證稱：「我看到他（指被告）肇事後，......
    ，他約開五、六十公尺時，他有停頓一下，又開走了。」等語，此為被告所供認
    （九十年四月十八日審判筆錄第四頁），是被告明知發生車禍致人傷害卻仍逃逸
    等情，應堪認定。
  (三)綜上所述，被告所辯皆係卸責之詞，委無足採，本件事證明確，被告犯行洵堪認
    定。
二、核被告所為，係犯刑法第一百八十五條之四肇事致人傷害逃逸罪。爰審酌被告肇
    事後猶飾詞圖卸，非但未報警救護，反棄被害人於不顧，其惡性甚重，本應嚴罰
    重懲，惟念及被告並無不良之素行，且犯罪後業與被害人達成民事和解並賠償損
    害，有苗栗縣通霄鎮調解委員會調解書影本一紙附卷可稽，併參酌被告之生活狀
    況、品行、智識程度、犯罪之動機、目的、手段、所生危害等一切情狀，認宜量
    處主文所示之刑，以資懲儆。末查，被告未曾受有期徒刑以上刑之宣告，有臺灣
    高等法院檢察署刑案紀錄簡覆表及臺灣高等法院被告全國前案紀錄表在卷可按，
    被告因一時失慮，致罹刑章，其經此教訓，當知警惕而無再犯之虞，本院綜核各
    情，認所宣告之刑，以暫不執行為適當，併予宣告緩刑三年，以啟自新。
據上論結，應依刑事訴訟法第二百九十九條第一項前段，刑法第一百八十五條之四、
第七十四條第一款，判決如主文。
本案經檢察官戴瑞麒到庭執行職務。
中      華      民      國    九十      年      四      月     三十     日
                                臺灣苗栗地方法院刑事第一庭
                                    審判長法  官  巫  政  松
                                          法  官  楊  台  清
                                          法  官  顧  正  德
右正本證明與原本無異。
如不服本判決，應於判決送達後十日內向本院提出上訴狀( 應附繕本 )，上訴於
臺灣高等法院台中分院。
                                          書記官  陳  文  聰
中      華      民      國    九十      年      五      月      二      日
附錄論罪科刑法條：
中華民國刑法第一百八十五條之四
駕駛動力交通工具肇事，致人死傷而逃逸者，處六月以上五年以下有期徒刑。


司法院資訊處製作；財團法人民間司法改革基金會備份。
